臺灣桃園地方法院交通事件裁定　　　　 96年度交聲字第459號
原處分機關　交通部公路總局新竹區監理所桃園監理站
異　議　人
即受處分人　乙○○
上列受處分人因違反道路交通管理事件，對於交通部公路總局新
竹區監理所桃園監理站於民國96年6 月28日，以桃監裁罰字第裁
52-DP0000000號裁決書所為之處分聲明異議，本院裁定如下：
　　主　文
原處分撤銷。
乙○○不罰。
    理  由
一、原處分意旨略以：異議人即受處分人乙○○駕駛車牌號碼H2
    -7316 號自小客車，於民國95年11月16日上午7 時50分許，
    在桃園縣桃園市○○街3 巷口，因「起駛前，不讓行進中之
    車輛優先通行」、「肇事致人受傷」之違規行為，經桃園縣
    政府警察局於96年1 月4 日以桃警局交字第DP0000000 號舉
    發違反道路交通管理事件通知單舉發後，移送原處分機關交
    通部公路總局新竹區監理所桃園監理站處理，經原處分機關
    就前開違規行為，依道路交通管理處罰條例第45條第10款、
    第61條第3 項規定，裁處罰鍰新台幣（下同）1,800 元，並
    依同條例第63條記違規點數4 點之事實，此有桃園縣政府警
    察局於96年1 月4 日以桃警局交字第DP0000000 號舉發違反
    道路交通管理事件通知單、對於交通部公路總局新竹區監理
    所桃園監理站96年6 月28日桃監裁罰字第裁52-DP0000000
    號裁決書各1 紙在卷可佐。
二、本件聲明異議意旨略以：異議人乙○○駕駛上開自小客車起
    駛前，視線被箱型車擋住，其完全未看到被害人所騎之機車
    ，才與對方發生車禍，其不原處分之裁決，爰具狀聲明異議
    等語。
三、按法院受理交通事件，準用刑事訴訟法之規定，道路交通管
    理處罰條例第87條前段定有明文，最高法院76年臺上字第49
    86號判例「認定犯罪事實所憑之證據，雖不以直接證據為限
    ，間接證據亦包括在內，然而無論直接證據或間接證據，其
    為訴訟上之證明，須於通常一般之人均不致有所懷疑，而得
    確信其為真實之程度者，始得據為有罪之認定，倘其證明尚
    未達到此一程度，而有合理之懷疑存在而無從使事實審法院
    得有罪之確信時，即應由法院為諭知被告無罪之判決。」所
    揭示刑事訴訟法上法院認定事實之最重要原則之一，即認定
    被告有罪，就該有罪事實不能有任何之合理懷疑存在之原則
    於法院審理行為人違反道路交通管理處罰條例案件時，當有
    其適用。易言之，法院於審理行為人違反道路交通管理處罰
    條例案件，當踐行完畢調查證據之程序後，為事實之認定時
    ，如就原處分機關所認定之行為人違規之事實仍有合理之訴
    訟上懷疑，而無法百分之百確信行為人確有該當於道路交通
    管理處罰條例各該處罰條文之構成要件事實時，此際即應依
    訴訟上之待證事實「罪證有疑，利於被告」之證據法則，作
    對受處分人有利之認定。次按起駛前應顯示方向燈，注意前
    後左右有無障礙或車輛行人，並應讓行進中之車輛行人優先
    通行，道路交通安全規則第89條第1 項第6 款定有明文。而
    汽車駕駛人違反上開規定者，處新臺幣6 百元以上1 千8 百
    元以下罰鍰，並記違規點數1 點，道路交通管理處罰條例第
    45條第1 項第10款、第63條第1 項第1 款亦定有明文。然受
    處分人究否有該項違規行為存在，仍應依憑證據認定之，合
    先敘明。
四、本院查：
(一)異議人乙○○於95年11月16日上午7 時50分許，駕駛車牌號
    碼H2 -7316號自小客車，在桃園縣桃園市○○街3 巷口，與
    被害人甲○○騎乘之車號MOI-855 號重型機車發生車禍意外
    乙節，為異議人所不否認，並有被害人甲○○於警詢中之陳
    述、警製道路交通事故調查報告表暨現場圖1 份及現場照片
    9 幀在卷足憑，自信屬實。
(二)本件車禍發生過程，業經證人即被害人甲○○於本院訊問中
    具結證稱：伊於95年11月16日當天騎乘車號MOI-855 號機車
    從桃園縣蘆竹鄉○○○街住處出發，要去桃園市○○路與守
    法路附近位於中山路上之大樓上班，伊是行駛國際路，左轉
    文中路之後，再於文中路與正光街交叉口右轉正光街，打算
    經由正光街前往中山路，之後在正光街與正光街3 巷之交岔
    口發生車禍，當時伊騎機車沿正光街直行往中山路方向騎，
    騎到上開正光街三巷交叉口時，伊的右前方剛好有1 輛貨車
    停在路旁，伊騎車到貨車左後方時，不知道會有轎車要從貨
    車前方開出來，而在伊經過貨車車頭之際，剛好有1 輛轎車
    從貨車前方向左開出來，伊的機車車頭和對方轎車的左側車
    頭發生碰撞，那輛轎車駕駛就是異議人，她立刻下車詢問伊
    的狀況，並報警處理，到警察來之前她都有在場；當伊看到
    異議人的車子從貨車前方開出來時，她是慢慢開出來的；一
    開始車禍發生時，貨車還在現場，後來警察到場處理時，貨
    車應該離開了等語明確，核與異議人所陳：當天其沿正光街
    3 巷開出來要直行穿越正光街到對面巷子去，小貨車就停在
    巷口，要讓其先走，其在在行經貨車車頭前方時，有暫停看
    一下正光街左右來車之情況，中山路口是紅燈，車子都停下
    來，而因為證人甲○○的機車是在左手邊，其所駕車輛之車
    頭是慢慢出去，所以一開始其的視線是有被左側之貨車遮住
    ，但是其所駕車輛之車頭已經超越貨車左側車身，而其所在
    之駕駛座座位還未經過貨車左側車身，證人甲○○所騎機車
    就與伊所駕車輛之車頭發生碰撞，其的車子就立刻停下來等
    語相符，顯見異議人於上揭時地駕車自正光街3 巷駛出時，
    其左側路旁確有停放1 輛小貨車，其視線確遭該小貨車遮擋
    乙節，非屬子虛，尚值採信。
(三)觀諸卷附現場照片所攝得之被告所駕車輛及被害人所騎機車
    各自受損之部位可知，被告所駕車輛之左前輪前側保險桿上
    方之車身靠近左側燈處，有一明顯凹痕，左側燈殼破裂（見
    卷附現場照片編號4 所示），而被害人之機車則是前方車頭
    之車殼破裂（見卷附現場照片編號8 所示），足可判斷車禍
    發生斯時，係被害人騎車撞上被告所駕車輛之車頭左側無訛
    。審酌車禍發生前，既有1 輛小貨車停在正光街右邊路旁，
    因而擋住被害人騎車沿正光街駛向中山路時之右前方視線，
    同時亦阻擋了異議人駕車自正光街3 巷與正光街交岔口駛出
    時之左側視線，而依卷附編號7 照片觀之，異議人所駕車輛
    之車頭前端與駕駛人之座位間，尚隔有車輛引擎室之長度，
    則異議人從正光街3 巷駛出至正光街時，因其左側業遭該停
    放正光街路旁之小貨車車身遮擋，縱異議人於起駛前暫停路
    旁察看左右來車，俾令行進中之車輛、行人先行，其亦無法
    完全看見左側駛來之車輛為何、車速如何，非俟其緩緩前行
    ，直至其所駕駛之車輛駕駛座位置業已超出該小貨車之左側
    車身後，始得令其視線不被該小貨車遮擋，至為灼然。惟依
    上述證人甲○○所描述之車禍情形及卷附現場照片所拍攝之
    車禍後車輛停放位置、車損情形可知，本件應係異議人所駕
    車輛之車頭甫超越該小貨車左側車身駛出之際，即遭證人甲
    ○○所騎機車車頭碰撞，因而肇致本件車禍。查異議人斯時
    之左方視線既遭該小貨車阻擋，其為察看左右來車，而自正
    光街3 巷與正光街交岔口處慢慢駛出之舉，業已盡其注意義
    務，至證人甲○○於上揭時地騎車碰撞異議人所駕車輛之左
    側車頭，因而肇致本件車禍乙事，非可歸責於異議人。
(四)綜上所述，異議人就本件車禍意外之發生，既已舉證證明其
    無過失存在，本件車禍意外又非異議人故意所致，是異議人
    自無原處分所指「起駛前，不讓行進中之車輛優先通行」、
    「違反道路交通安全規則肇事致人受傷」之違規行為存在甚
    明。本諸「罪證有疑，利於被告」之證據法則，本院認本件
    舉發尚有瑕疵，異議人前開所辯，非屬無據，原處分機關未
    予詳查，遽予裁罰，容有未洽。是本件異議為有理由，應由
    本院撤銷原處分，另為異議人不罰之諭知。
據上論斷，應依道路交通管理處罰條例第87條第2 項，道路交通
案件處理辦法第20條前段，裁定如主文。
中　　華　　民　　國　　96　　年　　10　　月　　18　　日
                  交通法庭    法　官　胡芷瑜
以上正本證明與原本無異。
如不服本裁定，應於裁定送達後5 日內向本院提出抗告狀。
　　　　　　　　　　　　　　　書記官　張懿昀
中　　華　　民　　國　　96　　年　　10　　月　　18　　日
